臺灣板橋地方法院刑事判決　　　　　　　 96年度訴字第365號
公　訴　人　臺灣板橋地方法院檢察署檢察官
被　　　告　乙○○
選任辯護人　蘇清文　律師
　　　　　　吳秉皇　律師
上列被告因誣告案件，經檢察官提起公訴（九十五年度偵字第二
八五二二號），本院判決如下：
    主  文
乙○○無罪。
    理  由
一、公訴意旨略稱：被告乙○○前與告訴人甲○○之配偶洪利煌
    共同合作經營臺北縣永和國小運動場地下停車場，而甲○○
    於民國九十三年四月十七日十二時四十分許，在臺北縣永和
    市○○路二九九號地下室之前開停車場管理室內，因員工劉
    玉香解僱與否之問題而與乙○○發生爭執，甲○○即以右手
    推擠乙○○之左肩，並未造成傷害，詎乙○○竟基於使他人
    受刑事處分之犯意，明知其右手肘挫傷疑似骨折之傷害並非
    甲○○毆打所致，而於九十三年四月二十五日十一時許，在
    臺北縣政府警察局永和分局永和派出所製作筆錄時，持財團
    法人國泰綜合醫院（以下簡稱國泰綜合醫院）於九十三年四
    月二十二日所開立之乙種診斷證明書，向員警申告前開傷勢
    為甲○○毆打所致，並對甲○○提出傷害告訴，經檢察官以
    九十三年度偵字第九二六二號聲請簡易判決處刑後，由臺灣
    板橋地方法院以九十四年度易字第五八八號判決判處有期徒
    刑三月，經甲○○提起上訴，嗣由臺灣高等法院於九十五年
    五月二十五日，以九十五年度上易字第四三號判決改判甲○
    ○無罪，始悉上情。因認被告涉有刑法第一百六十九條第一
    項誣告罪嫌。
二、按犯罪事實應依證據認定之，無證據不得認定犯罪事實；不
    能證明被告犯罪或其行為不罰者應諭知無罪之判決。次按誣
    告罪之成立，以意圖他人受刑事處分虛構事實而向該管公務
    員申告為其要件，故其所訴事實，雖不能證明係屬實在，而
    在積極方面尚無證據證明其確係故意虛構者，仍不能遽以誣
    告罪論處；誣告罪之成立，以告訴人所訴被訴人之事實必須
    完全出於虛構為要件，若有出於誤會或懷疑有此事實而為申
    告，以致不能證明其所訴之事實為真實，縱被訴人不負刑責
    ，而告訴人本缺乏誣告之故意，亦難成立誣告罪名。最高法
    院四十六年台上字第九二七號、四十四年台上字第八九二號
    判例可資參照。
三、公訴人認為被告乙○○有上開犯行，係以告訴人甲○○、證
    人洪利煌、劉玉香於偵查中供述，證人高世傑於偵查中證述
    、監視器翻拍照片、臺灣高等法院九十五年度上易字第四三
    號全卷為證。被告乙○○堅詞否認上開犯行，辯稱當日告訴
    人甲○○進入停車場辦公室內，一直逼近伊，用他的身體碰
    撞伊的身體，之後告訴人有推伊，伊就有雙手護胸，嗣後才
    知道受傷，沒有誣告告訴人之意等語。
四、證據能力：按被告以外之人於審判外之言詞或書面陳述，除
    法律有規定者外，不得作為證據；又按被告以外之人於審判
    外向法官所為之陳述，得為證據。被告以外之人於偵查中向
    檢察官所為之陳述，除顯有不可信之情況者外，得為證據；
    被告以外之人於審判外之陳述，雖不符前四條之規定，而經
    當事人於審判程序同意作為證據，法院審酌該言詞陳述或書
    面陳述作成時之情況，認為適當者，亦得為證據，刑事訴訟
    法第一百五十九條第一項、第一百五十九之一、第一百五十
    九條之五第一項定有明文。下列所引用之九十五年度上易字
    第四三號案件（包括本院九十四年度易字第五八八號案件）
    ，被告、甲○○、洪利煌、劉玉香等人在法院所為之證述，
    為審判外向法官所為之陳述，依刑事訴訟法第一百五十九條
    之一第一項規定有證據能力。又被告於前開傷害案件警詢、
    偵查、審理中之陳述、本院九十三年度簡字第二九七四號勘
    驗筆錄、國泰綜合醫院診斷證明書、九十四年二月三日（九
    四）管歷字第一五五號函及所附病歷資料，檢察官、被告、
    辯護人同意作為證據，且無違法取得或證明力過低之瑕疵，
    認有證據能力。至於甲○○於檢察官偵查中以被告身分所為
    陳述，係被告以外之人於審判外陳述，無證據能力。
五、經查：
    (一)甲○○是否以手推擠被告，導致被告受有右手肘尺骨骨折
      等傷害乙節，經檢察官以九十三年度偵字第九二六二號聲
      請簡易判決處刑，本院受理後改用通常程序審判，以九十
      四年度易字第五八八號判決判處甲○○犯傷害罪，處有期
      徒刑三月，如易科罰金以三百元折算一日。經甲○○提出
      上訴，臺灣高等法院以九十五年度上易字第四三號判決撤
      銷原判決，改判決甲○○無罪，此有上開判決書影本二份
      在卷足參。而臺灣高等法院九十五年度上易字第四三號判
      決係以被告即上開傷害案件被害人供稱，甲○○係推她的
      右肩、右上臂，怎麼受傷的不知道，顯然是否傷勢是甲○
      ○所造成，被告並不知情，又依據劉玉香之證詞，被告所
      受之傷有可能係被告自行拍桌子所致，故認定甲○○犯罪
      之證明未達通常一般人不至於有懷疑而得確信之程度，故
      為無罪判決。惟誣告罪之成立，以告訴人所訴被訴人之事
      實必須完全出於虛構為要件，若有出於誤會或懷疑有此事
      實而為申告，以致不能證明其所訴之事實為真實，縱被訴
      人不負刑責，而告訴人本缺乏誣告之故意，亦難成立誣告
      罪名，業如前述，故本件審理重點即為被告是否有誣告犯
      意而虛構犯罪事實。
    (二)查，被告與甲○○於九十三年四月十七日在臺北縣永和國
      小運動場地下停車場內發生紛爭，當日即至國泰綜合醫院
      急診，經診斷受有右手肘挫傷疑似骨折等傷害，有該院診
      斷證明書一紙可稽。又甲○○於上開傷害案件質疑被告傷
      勢造假，法院遂調取被告之病歷資料，經國泰綜合醫院以
      九十四年二月三日（九四）管歷字第一五五號函覆：被告
      於九十三年四月十七日至該院急診，同月二十二日開立診
      斷證明書，第一次Ｘ光檢查診斷為疑似骨折，經同年五月
      十三日再以Ｘ光檢查診斷為右手肘尺骨骨折，同年十二月
      七日再次門診，右手肘已出現輕度退化現象。而國泰綜合
      醫院為國內知名醫療院所，所出具之診斷證明書、病歷資
      料應無配合被告造假之可能性。從而被告確實受有前揭傷
      害無誤。
    (三)再查，前開停車場之監視錄影器並非定點連續攝影，有本
      院九十三年度簡字第二九七四號卷內所附之勘驗筆錄可參
      ，是依據錄影畫面無法認定被告、甲○○以及甲○○、張
      耕田間有無發生肢體衝突。被告於九十三年四月二十五在
      臺北縣政府警察局永和分局永和派出所製作筆錄，內容為
      「被告一進入停車場管理中心辦公室內，就不分青紅皂白
      用手指我的臉，一直要罵我，要向他解釋為何員工在哭，
      並一再逼近我，我立即起身躲在我辦公桌，但他仍不放過
      我，還是一再逼近，並出手推我，叫我以後小心一點」等
      語；被告於偵查中稱「甲○○動手推伊，叫救命沒人理，
      所以才打電話叫張耕田來」。於本院九十四年度易字第五
      八八號案件審理中證稱：甲○○用右手肘推伊並碰到伊，
      當時沒有注意，身體感覺不舒服，就回家了，但是沒有注
      意是手在痛，但是後來沒有辦法提皮包，是回去的時候才
      知道我的手在痛，甲○○推擠伊的時候，伊有用右手阻擋
      ，伊從停車場提皮包回家的時候，覺得手怪怪的，當時不
      知道手已經受傷，就開車回家，覺得手沒有力氣等語。而
      證人劉玉香於本院九十四年度易字第五八八號案件證稱：
      當時被告要解雇伊，但伊是洪利煌所聘僱，所以打電話叫
      洪利煌過來辦公室，而甲○○陪同洪利煌一起來辦公室瞭
      解原委，甲○○因此與被告發生爭執，彼此間沒有拉扯，
      甲○○有拍屏風，被告也有拍辦公桌，之後被告就叫張耕
      田過來，張耕田進來之後就打甲○○，說為什麼要欺負女
      人。被告當日離開之時，沒有說不舒服，但是下午三、四
      點有打電話給停車場另一個先生表示手部受傷，伊當時還
      是負責停車場收費櫃檯，且朝向外面，被告是在伊的後方
      ，發生爭執之時，伊有回頭看，所以有看到爭執情形，但
      如果有客人時，伊就不會回頭，爭執期間有零星客人前來
      繳費等語。洪利煌於本院九十四年度易字第五八八號案件
      中證稱：當日甲○○沒有打被告，只有用手指指被告而已
      等語。末者，告訴人甲○○於本院九十四年度易字第五八
      八號案件審理中證稱：被告打伊右手一下，伊馬上說為何
      要推我，伊用右手推被告的左手，被告就馬上打電話叫張
      耕田過來。是相互勾稽被告、洪利煌、甲○○於本院九十
      四年度易字第五八八號案件證詞可知，甲○○確實有出手
      推擠被告身體，而洪利煌身為甲○○之配偶，對甲○○多
      所維護，證詞避重就輕，在所難免，所稱甲○○只有輕輕
      推一下之詞，證明力甚低。又劉玉香與洪利煌對於甲○○
      有無碰觸被告身體部分，不相一致，劉玉香因為所處角度
      問題，以及處理客人繳費、退費事宜，未全程目睹被告、
      甲○○雙方有無肢體接觸之情形，故其證詞不足以推翻上
      開甲○○以手推擠被告之情。又被告與甲○○發生口角爭
      執，且雙方互有推擠之動作，倘甲○○僅有輕輕碰觸被告
      ，或僅用手指指著被告，被告何需立即呼救張耕田，且當
      日下午被告即電告停車場員工手部受傷等情，從而甲○○
      當日有推擠被告身體，被告嗣後發現右手肘受傷，被告主
      觀上懷疑係被告所造成，尚非全然無據，縱所訴事實，雖
      不能證明係屬實在，不能遽認有誣告犯意，被告並無虛構
      不存在之事實以誣陷甲○○。
六、據上所陳，本件依調查所得證據尚不足以證明被告確有起訴
    書所載之誣告犯行，此外復查無其他積極證據足資證明被告
    有上述犯行，揆諸首開說明，不能證明被告犯罪，應為無罪
    之諭知。
據上論斷，應依刑事訴訟法第三百零一條第一項，判決如主文。
中　　華　　民　　國　　96　　年　　6 　　月　　21　　日
                  刑事第九庭審判長法　官  潘翠雪
                                  法  官  王士珮
                                  法  官  絲鈺雲
以上正本證明與原本無異
如不服本判決應於送達後10日內向本院提出上訴狀
                                  書記官  蔡美如
中　　華　　民　　國　　96　　年　　6 　　月　　22　　日
